【裁判字號】    95,交聲,432
【裁判日期】    950530
【裁判案由】    違反道路交通管理處罰條例聲明異議
【裁判全文】
臺灣臺北地方法院交通事件裁定       95年度交聲字第432號
原處分機關  臺北市交通事件裁決所
異  議  人
即受處分人  榮順汽車有限公司
代  表  人  甲○○
上列異議人即受處分人因違反道路交通管理處罰條例事件，對於
台北市交通事件裁決所中華民國95年4月25日所為之處分（原處
分案號：北市裁二字第裁22-A00000000號），聲明異議，本院裁
定如下：
    主  文
原處分撤銷。
榮順汽車有限公司不罰。
    理  由
一、本件原處分機關認異議人即受處分人榮順汽車有限公司所有
    車號3E-970號營業小客車，於民國95年1月7日0時44分許，
    在台北市○○○○道路長春路入口處，因違規超速行駛，經
    原舉發單位即台北市政府警察局中山分局依採證照片，發現
    其行車速度103公里，超出規定時速70公里滿20公里以上，
    認定違反道路交通管理處罰條例第40條第1項之規定，逕行
    掣單舉發。嗣受處分人於應到案日期前之95年1月27日，以
    汽車號牌失竊及違規車型不符為由，向原處分機關提出申訴
    ，經原處分機關函請舉發單位查復結果，因認上開懸掛車牌
    3E-970號汽車違規時間係95年1月7日0時44分，而汽車所有
    人直至同年月22日18時20分始向警方報案車牌遺失，相距達
    半個月，申訴人又未能提出其他具體佐證證明前車牌早已遺
    失，乃依道路交通管理處罰條例第40條第1項及違反道路交
    通管理事件統一裁罰基準表等規定，於95年4月25日以北市
    裁二字第裁22-A00000000號裁決書，裁處受處分人新台幣19
    00元罰鍰。
二、異議意旨略以：受處分人提供3E-970號車牌，與第三人趙成
    家之營業小客車，於91年1月23日訂有自備車輛參與經營契
    約書。該汽車自94年底起至95年年初之期間，均未外出營業
    ，趙成家將汽車停放在停車場，至95年1月間，受處分人收
    受違規通知單，發現該汽車車號牌遭移作他車使用，經與趙
    成家聯繫，因不知車牌何時遺失，受理報案之警方乃出具95
    年1月22日車牌遺失之證明。其間，受處分人並收受AC00000
    00號、AD0000000號等違規通知單，經申訴後，分別由原處
    罰機關函轉舉發單位台北市政府警察局士林分局以95年2月
    15 日北市警士分交字第095 30491400號涵、北投分局以95
    年2 月17日北市警投分交字第09530538100號函，同意撤銷
    原違規通知處分。因本件違規超速車輛與上開懸掛3E-970車
    牌之營業小客車，車型不同，非可歸責於受處分人，請求撤
    銷原處分等語。
三、經查：
(一)、受處分人與第三人趙成家於91年初，訂立自備車輛參與經營
    契約，約定由第三人趙成家提供所有「日產」廠牌、引擎號
    碼A32D09143之汽車一輛，登記在受處分人公司名下，使用
    受處分人所持營業小客車牌照5A-441號（其後註銷重領車牌
    為3E-970）號牌，有台北市計程車客運業駕駛人自備車輛參
    與經營契約書及該車輛之最新車籍查詢資料各一張在卷可稽
    。
(二)、本件懸掛上開車輛號牌3E-970號之汽車，於95年1月7日0時4
    4分許，在台北市○○○○道路之長春路入口處，因違規超
    速行駛，經測速儀器測得時速103公里，超出70公里最高限
    速，滿20公里以上，認定違反道路交通管理處罰條例第40條
    第1項之規定，逕行掣單舉發，固有台北市政府警察局舉發
    違反道路交通管理事件通知單通知聯（北市警交大字第AC00
    00000號）及超速採證照片影本在卷可參。然按，交通違規
    處罰，係以處罰可歸責之「車輛」駕駛人或汽車所有人為原
    則，此徵之道路交通管理處罰條例第85條之規定自明。再者
    ，違反道路交通管理事件統一裁罰基準及處理細則第11條第
    1項第3款規定：「逕行舉發者，應按已查明之資料填註車牌
    號碼、車輛種類、車主姓名或地址，並於通知單上方空白處
    加註逕行舉發之文字後，由舉發機關送達被通知人。」考其
    目的，在於令受處分人得依逕行舉發所填製之違規車輛資料
    ，確認交通違規之舉發是否無誤。當車輛號牌遭移作他車懸
    掛使用，造成違規車輛與汽車號牌之同一性發生錯誤時，自
    應以實際違規之車輛「駕駛人或所有人」為處罰對象。
(三)、查上開3E-970號之號牌二面，經實際持有之第三人趙成家於
    95 年1月22日18時20分，向警方申告失竊，有台北縣政府警
    察局車牌遺失電腦輸入單一紙可佐，足認原舉發機關台北市
    政府警察局中山分局所稱申告車牌遺失時間係在上開經拍得
    違規超速時間之後，確屬實情。然趙成家所有上開營業小客
    車，係「日產」廠牌（引擎號碼A32D09143），有上開台北
    市計程車客運業駕駛人自備車輛參與經營契約書及該車輛之
    最新車籍查詢資料各一張足憑，惟經以科學測速儀器所拍得
    照片所示，違規超速之車輛係屬「本田」（HONDA）廠牌，
    此經本院依職權向舉發機關之承辦警員梁義生以電話詳加確
    認後，作成公務電話紀錄附卷為憑。顯見上開時、地，懸掛
    3E-970號號牌之違規汽車，應非受處分人名下所有前揭「日
    產」廠牌（引擎號碼A32D09143）之營業小客車甚明。
四、綜上，既有上開積極客觀之科學採證資料，足認上開懸掛車
    牌3E-970號號牌之違規超速汽車，確與受處分人名下所有「
    日產」廠牌（引擎號碼A32D09143）之營業小客車不符，堪
    認受處分人非該違規車輛之所有人。參諸上開規定及說明，
    本件超速駕駛之違規行為，即屬不可歸責於受處分人。原處
    分機關以第三人趙成家向警方申告車牌遺失時間在後，遽認
    上開違規超速車輛係受處分人所有，顯有誤會。原處分機關
    裁罰與法既有未合，自應由本院將原處分機關上開處分撤銷
    ，並諭知受處分人不罰，以資適法。
據上論斷，應依道路交通案件處理辦法第20條前段，裁定如主文
。
中    華    民    國    95    年    5    月    30    日
                      交通法庭法  官  吳秋宏
以上正本證明與原本無異
如不服本裁定應於送達後5日內向本院提出抗告狀
                              書記官  高菁菁
中    華    民    國    95    年    5     月    30    日


司法院資訊處製作；財團法人民間司法改革基金會備份。
